【裁判字號】    98,易,2996
【裁判日期】    990520
【裁判案由】    詐欺
【裁判全文】
臺灣板橋地方法院刑事判決              98年度易字第2996號
公  訴  人  臺灣板橋地方法院檢察署檢察官
被      告  丙○○
上列被告因詐欺案件，經檢察官提起公訴（98年度偵字第27970
號、第28093 號），由本院合議庭裁定改依簡式審判程序，並判
決如下：
   主  文
丙○○幫助意圖為自己不法之所有，以詐術使人將本人之物交付，
處有期徒刑貳月，如易科罰金，以新臺幣壹仟元折算壹日。
    事  實
一、丙○○預見提供金融機構帳戶之存摺、提款卡、密碼予他人
    使用，足以幫助他人提領獲取詐欺犯罪所得之金錢，竟不違
    背其本意，仍基於幫助詐欺之不確定故意，於民國98年3 、
    4 月間某時，在臺北縣三重市○○街一帶，將其所開設之國
    泰世華商業銀行松山分行（帳號：000000000000，下簡稱國
    泰世華銀行）帳戶之存摺、提款卡及密碼等物，交付予其同
    居人「吳金盛」，以此方式幫助該「吳金盛」之人所屬詐騙
    集團或其他不明之詐騙集團從事詐欺取財之犯行，其後該詐
    騙集團成員隨即基於意圖為自己不法所有之犯意，先於98年
    7 月2 日下午某許，撥打電話予甲○○，佯稱為其友人，以
    急需用錢周轉而欲借款為由，致使甲○○陷於錯誤，乃於同
    日下午3 時40分許，匯款新臺幣（下同）3 萬元至該詐騙集
    團成員所指示之廖先陽（所涉犯詐欺罪嫌之部分，另由臺灣
    臺中地方法院檢察署檢察官偵查起訴）所有合作金庫沙鹿分
    行帳戶內（帳號為0000000000000000號），再於同年7 月3
    日某時許，依該詐騙集團成員指示，匯款5 萬元至上開丙○○之帳戶內；此外，復於98年7 月2 日晚上7 時許，撥打電
    話予乙○○，佯稱為郵局員工，並以乙○○網路購物誤設定
    為分期付款，如不更改將每月固定扣款等情為由，致使乙○○陷於錯誤，乃依指示操作自動提款機，並將5907元轉帳匯
    入上開丙○○之帳戶內。嗣因甲○○、乙○○查覺被騙，經
    分別報警處理，始循線查悉上情。
二、案經臺中縣政府警察局清水分局、臺北市政府警察局信義分
    局分別報告臺灣臺中地方法院檢察署檢察官、臺灣臺北地方
    法院檢察署檢察官偵查後呈請臺灣高等法院檢察署檢察長核
    轉臺灣板橋地方法院檢察署檢察官偵查起訴。
    理  由
一、上開犯罪事實，業據被告丙○○於本院審理中坦承不諱，且
    被害人甲○○、乙○○遭不詳詐騙集團成員詐騙後陷於錯誤
    ，而將款項匯入被告本身所有之國泰世華銀行帳戶內一情，
    除業經被害人乙○○於警詢中指述明確外，並有華南商業銀
    行匯款回條聯影本、郵政自動櫃員機交易明細表影本各1 張
    及國泰世華銀行98年8 月4 日（98）國世松山字第125 號函
    附丙○○帳戶之開戶基本資料及交易明細表1 份等附卷可資
    佐證，足認被告自白與事實相符，是以本件事證明確，被告
    犯行堪以認定，應依法論科。
二、按刑法上之幫助犯，係對於犯罪與正犯有共同之認識，而以
    幫助之意思，對於正犯資以助力，而未參與實施犯罪之行為
    者而言（最高法院75年度台上字第1509號、88年度台上字第
    1270號判決參照）。是以，如未參與實施犯罪構成要件之行
    為，而係出於幫助之意思提供助力，即屬幫助犯，而非共同
    正犯。本件被告基於幫助之不確定犯意，提供其所有國泰世
    華銀行帳戶等相關資料予不詳之詐騙集團對被害人甲○○等
    人進行詐騙行為，致使各該被害人陷於錯誤，因而匯款至被
    告所提供之上開國泰世華銀行帳戶內，是被告所為係參與詐
    欺罪構成要件以外之行為，且在無證據證明被告係以正犯而
    非以幫助犯之犯意參與犯罪之情形下，應認其所為係幫助犯
    而非正犯行為。是核被告所為，係犯刑法第30條第1 項前段
    、第33 9條第1 項之幫助詐欺取財罪。其幫助他人遂行詐欺
    取財之犯行，為幫助犯，應依刑法第30條第2 項規定，按正
    犯之刑減輕其刑。又被告以一行為而同時觸犯2 個幫助詐欺
    取財之罪名，是為想像競合犯，應依刑法第55條規定，從一
    重處斷。爰審酌被告先前並未有任何之前科紀錄，素行良好
    ，惟其提供上開帳戶予詐欺集團使用，實際上助長詐騙財產
    犯罪之風氣，並造成許多無辜民眾受騙而受有金錢損失，應
    為當今社會詐財事件發生根源之一，不僅擾亂金融交易往來
    秩序，且亦因被告提供人頭帳戶予他人使用，致使執法人員
    難以追查該詐騙集團之真實身分，復參酌其智識程度、被害
    人所受損害之金額，以及嗣於本院審理時已坦承犯行，犯後
    態度尚稱良好等一切情狀，量處如主文所示之刑，並諭知易
    科罰金之折算標準，以資懲儆。至被告所有上開國泰世華銀
    行帳戶存摺連同提款卡等物，雖為被告所有供本件幫助詐欺
    罪所用之物，惟均未扣案，為免將來執行困難，爰不予宣告
    沒收，附此敘明。
三、末按「除被告所犯為死刑、無期徒刑、最輕本刑為3 年以上
    有期徒刑之罪或高等法院管轄第1審案件者外，於前條第1項
    程序進行中，被告先就被訴事實為有罪之陳述時，審判長得
    告知被告簡式審判程序之旨，並聽取當事人、代理人、辯護
    人及輔佐人之意見後，裁定進行簡式審判程序。」刑事訴訟
    法第273條之1 第1項定有明文。查本件被告所犯上開刑法第
    30條第1 項、第339條第1項之幫助詐欺取財罪，其法定刑並
    非最輕本刑為3 年以上有期徒刑之罪，且被告於本院99 年5
    月 6日準備程序進行中，復就被訴之事實為有罪之陳述，經
    告知被告簡式審判程序之旨，被告及公訴人對於本件改依簡
    式審判程序審理亦均表示同意，是本院即依前揭刑事訴訟法
    規定，裁定本件進行簡式審判程序，附此敘明。
據上論斷，應依刑事訴訟法第273條之1 第1項、第299條第1項前
段，刑法第30條第1 項前段、第2 項、第339 條第1 項、第55條
、第41條第1 項前段，刑法施行法第1 條之1 ，判決如主文。
本案經檢察官張瑞玲到庭執行職務。
中    華    民    國    99    年    5     月    20    日
                         刑事第十八庭
                               法  官  楊仲農
上列正本證明與原本無異。
如對本判決不服，應於送達後10日內，向本院提出上訴狀（上訴
狀應記載具體上訴理由並應抄附繕本）告訴人或被害人如對於本
判決不服者，應具備理由請求檢察官上訴，其上訴期間之計算係
以檢察官收受判決正本之日期為準。
                               書記官  陳香君
中    華    民    國    99    年    5     月    26    日
附錄本判決論罪之法律條文：
中華民國刑法第339條：
意圖為自己或第三人不法之所有，以詐術使人將本人或第三人之
物交付者，處5年以下有期徒刑、拘役或科或併科1千元以下罰金
。
以前項方法得財產上不法之利益或使第三人得之者，亦同。
前二項之未遂犯罰之。

司法院資訊處製作；財團法人民間司法改革基金會備份。
